臺灣新竹地方法院刑事判決
109年度訴字第824號
公  訴  人  臺灣新竹地方檢察署檢察官
被      告  廖培勛



指定辯護人  本院公設辯護人周凱珍
上列被告因違反毒品危害防制條例案件，經檢察官提起公訴（10
9年度偵字第7346號），本院判決如下︰
    主  文
廖培勛犯販賣第三級毒品未遂罪，處有期徒刑貳年。
扣案如附表編號1、2所示之物，均沒收銷燬之；扣案如附表編號
3所示之物沒收之。
    事  實
一、廖培勛明知愷他命（Ketamine）、4-甲基甲基卡西酮、甲基
    -N,N-二甲基卡西酮、3,4-亞基雙氧苯基乙基胺丁酮均係毒
    品危害防制條例第2條第2項第3款所列管之第三級毒品，
　　硝西泮係毒品危害防制條例第2條第2項第4款所列管之第四
    級毒品，未經許可均不得販賣，先於民國109年6月21日凌晨
    2時、3時許，在新竹市經國路笑傲江湖KTV停車場，以新臺
    幣（下同）1萬元之價格，向某真實姓名年籍不詳綽號「阿
    峰」之成年男子購買3包愷他命及15包毒品果汁包後，竟意
    圖營利，基於販賣第三級、第四級毒品之犯意，於109年6月
    22日晚間10時32分許，以持用門號0000000000號行動電話1
    支(含SIM卡1張，IMEI：000000000000000號）在網路軟體「
    微信」公開群組「(新)新竹聊天市」上刊登：「要喝 要煙 
    私呦」等語；於109年6月23日晚間10時51分許，以相同方式
    在該公開群組刊登：「喝的 煙的 私」等語；於109年6月23
    日上午11時16分許，以相同方式在該公開群組刊登：「要喝
    要煙私」等語；於109年6月24日上午12時56分許，以相同方
    式在該公開群組刊登：「要喝 優的 私」、「限新竹」等語
    之販賣上開毒品之廣告訊息，使不特定人得以閱覽，適臺北
    市政府警察局大同分局警員執行網路巡邏勤務時發現上情，
    遂喬裝成買家，利用微信通訊軟體（WECHAT）留言詢問毒品
    價格，廖培勛即回覆以「1多2000」之價格欲販售毒品給予
    不特定人士，警方遂與廖培勛通話，並與廖培勛約定以7,50
    0元之價格購買毒品愷他命2包及毒品水果包10包，雙方相約
    於109年6月25日下午3時51分許，在新竹市○區○○路0段000號
    麥當勞前進行交易，警方抵達後指示廖培勛坐上喬裝警員所
    駕駛車輛之副駕駛座，廖培勛即拿出愷他命2包及毒品水果
    包11包予喬裝警員檢視，並表示多贈送1包毒品果汁包而要
    向喬裝警員收取8,000元價金，喬裝警員當場表明身分並由
    埋伏警員逮捕廖培勛，並扣得前開愷他命2包(毛重共計1.82
    2公克、淨重共計1.298公克)、含有第三級毒品「4-甲基甲
    基卡西酮」、「甲基-N,N-二甲基卡西酮」、「3,4-亞基雙
    氧苯基乙基胺丁酮」、第四級毒品硝西泮之毒品水果包11包
    (毛重共計95.96公克、淨重共計86.13公克)及前開行動電話
    1支（含SIM卡1張）而查獲上情，廖培勛之販毒罪行方僅止
    於未遂。
二、案經臺北市政府警察局大同分局報告臺灣新竹地方檢察署檢
    察官偵查起訴。
    理  由
壹、程序部分
一、審理範圍：
　　起訴書原僅起訴被告販賣第三級毒品愷他命、4-甲基甲基卡
    西酮未遂部分，嗣檢察官於審理時補充被告販賣未遂之第三
    級毒品尚包括「甲基-N,N-二甲基卡西酮」、「3,4-亞基雙
    氧苯基乙基胺丁酮」，及被告以同一行為觸犯販賣第四級毒
    品硝西泮未遂罪之裁判上一罪（見本院卷第164-165頁），
    是本件審理範圍為被告販賣上開第三級、第四級毒品未遂犯
    行，先此敘明。　　
二、證據能力部分：
　㈠按被告以外之人於審判外之言詞或書面陳述，除法律有規定
    者外，不得作為證據。又按被告以外之人於審判外之陳述，
    雖不符合前4條（即刑事訴訟法第159條之1至第159條之4 ）
    之規定，但經當事人於審判程序同意作為證據，法院審酌該
    言詞陳述或書面陳述作成時之情況，認為適當者，亦得為證
    據；當事人、代理人或辯護人於法院調查證據時，知有第15
    9條第1項不得為證據之情形，而未於言詞辯論終結前聲明異
    議者，視為有前項之同意。刑事訴訟法第159條第1項、第15
    9條之5分別定有明文。本案檢察官、被告及其辯護人，於本
    院言詞辯論終結前，對卷內被告以外之人於審判外之陳述，
    於本院準備程序及審理時均表示無意見而同意有證據能力（
    見本院卷第52-53頁、第166-169頁），且迄至言詞辯論終結
    前亦未再聲明異議，經本院審酌該等證據之形成情況，核無
    違法取證或其他瑕疵，認以之作為本案認定事實之依據應屬
    適當，依刑事訴訟法第159條之5規定，有證據能力。
  ㈡至其餘非供述證據部分，本院查無有何違反法定程序取得之
    情形，復經本院於審理中踐行證據調查程序，依刑事訴訟法
    第158條之4之反面解釋，認有證據能力。
貳、實體部分
一、認定犯罪事實所憑之證據與理由：
  ㈠訊據被告對於事實欄一所指販賣扣案毒品未遂之犯行坦承不
    諱（偵卷第10-13頁、第48-49頁；本院卷第51頁、第170頁
    ），復有員警職務報告書（見偵卷第6頁）、搜索扣押筆錄
    、扣押物品目錄表、扣押物品收據證明書、證物照片（見偵
    卷第27-29頁、第31-32頁）、WeChat群組聊天截圖照片18張
    （見偵卷第36-38頁）、語音通話譯文（見偵卷第39-41頁）
    ，並有如附表所示之物扣案為憑（扣押物品清單見本院卷第
    29頁、第33頁），扣案之愷他命2包、毒品水果包11包經送
    鑑驗，含有如附表編號1、2所示之毒品成分，有交通部民用
    航空局航空醫務中心毒品鑑定書（見偵卷第76頁）、內政部
    警政署刑事警察局鑑定書（見偵卷第80頁），足認被告之任
    意性自白均與事實相符，堪以採信。
  ㈡被告本件主觀上有營利之意圖：
    ⒈按所謂販賣，僅須行為人主觀上有營利意圖，至實際上是
      否已經獲利，則非所問，且販賣者從各種「價差」、「量
      差」或「純度」謀取差額為利潤之方式，或有差異，然其
      所圖利益之非法販賣行為目的，則屬相同，並無二致（最
      高法院105年度台上字第1268號判決意旨參照）。次按，
      販賣毒品乃違法行為，交易雙方皆以隱匿秘密之方式而為
      ，且毒品無公定價格，不論是以何形式包裝之海洛因、甲
      基安非他命，均可任意分裝或增減其份量，每次購買價量
      ，隨時可能依雙方關係深淺、資力、需求量及對行情之認
      知、來源是否充裕、查緝是否嚴謹，購買者被查獲時供述
      來源對象之可能性風險等因素之評估，因而異其標準，機
      動調整，非可一概而論。販賣毒品之利潤所得，除經坦承
      犯行或價量俱屬明確者外，本難查得實情，是以除非別有
      積極事證，足認係以同一價量委託代買、轉售或無償贈與
      ，確未牟利以外，尚難執此遽認非法販賣毒品之證據尚有
      不足（最高法院97年度台上字第1012號、97年度台上字第
      3557號判決意旨參照）。
　  ⒉查被告於本院審理時雖供稱：本件我應該沒有賺，只是想
      要把東西趕快給人家，毒品水果包我沒有喝，當時被我母
      親看到所以我想要趕快處理掉，那時是跟人家喝酒捧場買
      的，但我自己並沒有施用這水果包毒品，那時我買10包，
      對方也是多給我1包，所以我賣出的時候也是多給對方1包
      。愷他命我有施用，當時我買3包愷他命花了1萬多元，水
      果包花了多少錢我忘記了，1包好像4、5百元。毒品水果
      包就是回收我買的錢，愷他命我自己有施用1 包，那時愷
      他命1 包好像2、3千元等語(見本院卷第170頁)，然查，
      被告於警詢及偵訊均自承係以快4千元購入15包毒品果汁
      包，愷他命買了3包（1包2千元），合計約快1萬元（見偵
      卷第12頁、第48頁反面），因為缺錢所以把本件身上剩下
      的毒品賣掉（見偵卷第12頁反面），是本件被告2包愷他
      命及11包毒品果汁包之購入成本至多為6,934元（計算式
      ：2000*2+4000/15*11=6933.33，元以下無條件進入），
      被告欲以8000元價格賣出，已有價差之利益可圖，其主觀
      上確實係本於營利以賺取利潤之意圖販售本件毒品無訛。
  ㈢綜上所述，本案事證已臻明確，被告犯行洵堪認定，應依法
    論科。
二、論罪科刑：
  ㈠新舊法比較：
　　按行為後法律有變更者，適用行為時之法律。但行為後之法
    律有利於行為人者，適用最有利於行為人之法律，刑法第2
    條第1項定有明文。查被告行為後，毒品危害防制條例第4條
    、第17條第2項業於民國109年1月15日修正公布，並自109年
    7月15日生效施行，修正前毒品危害防制條例第4條第3項、
    第4項規定「製造、運輸、販賣第三級毒品者，處七年以上
    有期徒刑，得併科新臺幣七百萬元以下罰金。製造、運輸、
    販賣第四級毒品者，處五年以上十二年以下有期徒刑，得併
    科新臺幣三百萬元以下罰金。」，修正後毒品危害防制條例
    第4條第3項、第4項則規定「製造、運輸、販賣第三級毒品
    者，處七年以上有期徒刑，得併科新臺幣一千萬元以下罰金
    。製造、運輸、販賣第四級毒品者，處五年以上十二年以下
    有期徒刑，得併科新臺幣五百萬元以下罰金。」，修正後規
    定提高罰金刑之數額；修正前毒品危害防制條例第17條第2
    項規定「犯第四條至第八條之罪於偵查及審判中均自白者，
    減輕其刑」，修正後該條項則規定「犯第四條至第八條之罪
    於偵查及歷次審判中均自白者，減輕其刑」，修正後該條項
    限縮於「歷次」審判中均自白始得適用，提高偵審自白減刑
    之門檻。經比較前述法律變更之結果後，修正後之法律規定
    並未較有利於被告，應適用修正前毒品危害防制條例第4條
    第6項、第3項、第4項、第17條第2項規定。　　
　㈡次按刑法上所謂陷害教唆，係指行為人原無犯罪之意思，純
    因具有司法警察權者之設計誘陷，以唆使其萌生犯意，待其
    形式上符合著手於犯罪行為之實行時，再予逮捕者而言。此
    種「陷害教唆」，因行為人原無犯罪之意思，具有司法警察
    權者復伺機逮捕，係以不正當手段入人於罪，尚難遽認被陷
    害教唆者成立犯罪；至刑事偵查技術上所謂之「釣魚」者，
    則指對於原已犯罪或具有犯罪故意之人，司法警察於獲悉後
    為取得證據，以設計引誘之方式，佯與之為對合行為，使其
    暴露犯罪事證，待其著手於犯罪行為之實行時，予以逮捕、
    偵辦者而言；後者因犯罪行為人主觀上原即有犯罪之意思，
    倘客觀上又已著手於犯罪行為之實行時，自得成立未遂犯，
    與「陷害教唆」情形迥然有別（最高法院102年度台上字第9
    88號判決、101年度台上字第3253號意旨參照）。
　㈢查本案因被告先在網路軟體「微信」公開群組刊登販賣毒品
    之廣告訊息，使不特定人得以閱覽，適警方閱覽後佯裝買家
    與被告聯繫毒品交易事宜，進而查獲，此種偵查方式自屬「
    釣魚」，而非「陷害教唆」；又佯裝買家之警員實際上既無
    購買真意，顯無可能完成本案毒品交易，揆諸上開說明，應
    成立未遂犯。是核被告所為，係犯修正前毒品危害防制條例
    第4條第6項、第3項、第4項之販賣第三級、第四級毒品未遂
    罪。被告意圖販賣而持有第三級毒品、第四級毒品後，進而
    販賣第三級、第四級毒品未遂，其意圖販賣而持有之低度行
    為應為販賣之高度行為所吸收，不另論罪。被告一行為觸犯
    上開二罪名，應從一重之販賣第三級毒品未遂罪處斷。
  ㈣刑之加重減輕事由：
    ⒈未遂犯：
      被告已著手於上開犯罪行為之實行，因喬裝買家之警員無
      購毒真意而不遂，為未遂犯，爰依刑法第25條第2項之規
      定，按既遂犯之刑度減輕其刑。
    ⒉修正前毒品危害防制條例第17條第2項之適用：
　　　被告迭於偵查中及本院審理中自白上開犯行，業如前述，
      應依修正前毒品危害防制條例第17條第2 項規定，遞減輕
      其刑。
  ㈤爰審酌被告著手販賣第三級、第四級毒品未遂，不僅助長施
    用毒品之惡習，且危害國民身心健康及社會風氣，另對於治
    安亦有負面影響，所為誠屬不該。惟念及被告坦承犯行不諱
    ，態度尚佳，亦未能成功交易，尚未產生具體實害等犯罪情
    節，兼衡販賣毒品數量、價金、被告高中肄業，未婚，案發
    迄今和母親同住，案發時從事餐飲外場人員，現在於電子遊
    藝場上班，經濟狀況正常等一切情狀（見本院卷第170-171
    頁），量處如主文第1項所示之刑。
參、沒收之說明
一、扣案如附表編號1、2所示之第三級、第四級毒品，為被告本
    件販賣未遂之毒品，此情業據被告供述明確，爰均依毒品危
    害防制條例第18條第1項前段沒收銷燬之。而盛裝上開毒品
    之外包裝，以現今所採行之鑑驗方式，包裝袋仍會殘留微量
    毒品而無法將之完全析離，亦屬查獲之毒品，自應一併宣告
    沒收銷燬之。至因鑑驗而用罄部分，業已滅失，爰不另宣告
    沒收，附此敘明。
二、扣案附表編號3所示之物為被告所有，復為供本件販賣毒品
    犯罪聯絡之用，為被告坦認在卷（見本院卷第51頁），應依
    照毒品危害防制條例第19條第1項之規定宣告沒收。
據上論斷，應依刑事訴訟法第299條第1項前段，修正前毒品危害
防制條例第4條第6項、第3項、第4項、第17條第2項、毒品危害
防制條例第18條第1項前段、第19條第1項，刑法第2條第1項前段
、第11條、第25條第2項、第55條，判決如主文。
本案經檢察官王遠志提起公訴，檢察官黃嘉慧到庭執行職務。
中　　華　　民　　國　　110 　年　　9 　　月　　22　　日
                  刑事第六庭  審判長法　官 黃美盈
                                    法  官 林涵雯
　　　　　　　　　                  法  官 蔡玉琪
以上正本證明與原本無異。
如不服本判決應於收受本判決後20日內向本院提出上訴書狀，上
訴書狀應敘述具體理由。上訴書狀未敘述上訴理由者，應於上訴
期間屆滿後20日內補提理由書狀於本院(均須按他造當事人之人
數附繕本 )「切勿逕送上級法院」。 
中　　華　　民　　國　　110 　年　　9 　　月　　22　　日
                                    書記官 陳采薇
附錄本案論罪科刑法條：
修正前毒品危害防制條例第4條第3項、第4項、第6項
製造、運輸、販賣第三級毒品者，處七年以上有期徒刑，得併科
新臺幣七百萬元以下罰金。
製造、運輸、販賣第四級毒品者，處五年以上十二年以下有期徒
刑，得併科新臺幣三百萬元以下罰金。
前五項之未遂犯罰之。　　　
附表：
編號 名稱 備註   1 愷他命2包 （含包裝袋2只） 本件販賣所用。實稱毛重1.8220公克（含2袋2標籤），淨重1.2980公克，取樣0.0005公克，餘重1.2975公克，檢出第三級毒品Ketamine成分（毒品鑑定書見偵卷第76頁，扣押物品清單見本院卷第33頁）   2 毒品果汁包11包 （含包裝袋11只） 本件販賣所用。 編號01至10：驗前總毛重91.73公克（包裝總重8.80公克），驗前總淨重約82.93公克，隨機抽取編號02鑑定（取0.68公克鑑定用罄），檢出第三級毒品4-甲基甲基卡西酮、微量第三級毒品甲基-N,N-二甲基卡西酮、3,4-亞基雙氧苯基乙基胺丁酮、微量第四級毒品硝西泮。 編號11：驗前毛重4.23公克（包裝重1.03公克），驗前淨重3.20公克，取0.55公克鑑定用罄，檢出第三級毒品4-甲基甲基卡西酮成分（毒品鑑定書見偵卷第80頁，扣押物品清單見本院卷第33頁）。   3  門號0000000000號SIM卡暨iphone玫瑰金手機1支  廖培勛所有，供本件販賣毒品聯絡之用（扣押物品清單見本院卷第29頁）